臺灣高等法院高雄分院刑事判決　　　 96年度上更(二)字第9號
上　訴　人　臺灣屏東地方法院檢察署檢察官
被　　　告　丙○○
　　　　　　　　　　（另案在臺灣屏東監獄執行中）
選任辯護人　林復華律師
　　　　　　林柏瑞律師
上列上訴人因被告違反毒品危害防制條例案件，不服臺灣屏東地
方法院91年度訴字第410 號中華民國92年7 月22日第一審判決（
起訴案號：臺灣屏東地方法院檢察署90年度偵字第5895號），提
起上訴，經判決後，由最高法院第2 次發回更審，本院判決如左
：
      主  文
原判決撤銷。
丙○○連續販賣第一級毒品，處有期徒刑拾肆年，褫奪公權捌年
。
扣案海洛因壹小包（連袋毛重零點貳零公克）沒收銷燬之。販賣
毒品所得新台幣貳仟伍佰元沒收，如全部或一部不能沒收時，以
其財產抵償之。
      事  實
一、丙○○明知海洛因是第一級毒品，依法不得販賣、持有，竟
    意圖營利，基於概括之犯意，自民國（以下同）90年9 月1
    日起，至90年9 月13日止，在屏東縣內埔鄉○○路大廟及壽
    比路五克拉撞球場等地，以每包新台幣（下同）500 元之價
    格，連續販賣第一級毒品海洛因5 次予甲○○施用，其共得
    款2,500 元。嗣於90年9 月13日，甲○○因欲戒掉毒品，由
    其父帶領向警方自首，並供出其毒品係向丙○○購買，警方
    要求甲○○再向丙○○佯為購買毒品海洛因，以便逮捕，經
    甲○○以電話向丙○○連絡欲購買毒品海洛因2,000 元，嗣
    於同日13時30分許，丙○○騎乘車牌號碼ZYR-528 號輕機車
    ，攜帶海洛因1 包（連袋毛重0.20公克），至屏東縣內埔鄉
    老埤村統領巷70號附近，以2,000 元之價格販賣予甲○○交
    易之際，為預先埋伏之警方當場趨前查獲而未遂，並扣得上
    述海洛因1 包及2,000 元。
二、案經屏東縣警察局內埔分局移送台灣屏東地方法院檢察署檢
    察官偵查起訴。
      理  由
一、訊據被告丙○○堅決否認上述犯行，辯稱：我沒有販賣海洛
    因，當天是甲○○打電話來說要還欠我女朋友乙○○的錢，
    我才出去拿錢，他拿了2,000 元還我，扣案的海洛因是在我
    褲子口袋查到，是我用剩的，我沒有賣海洛因給甲○○，在
    警訊中我有被刑求云云。惟查：
  (一)上揭販賣海洛因予甲○○之事實，業據被告丙○○於警訊中
    坦承：「9 月1 日到9 月13日約有5 次，都在老埤村大廟及
    壽比路五克拉撞球場進行交易，每次都交易新台幣500 元的
    海洛因」「甲○○於90年9 月13日13時10分許，打00000000
    00號手機與我連絡，表示要向我購買2,000 元的海洛因，我
    便向他求證現在的位置，他向我表示現在位置在老埤村，就
    約定在老埤村統嶺巷70號前進行交易」「甲○○把2,000 元
    拿給我，我把錢放進褲子口袋後，我拿機車鑰匙要打開機車
    坐墊行李箱，正要拿1 包海洛因給甲○○時，為警當場查獲
    」等語不諱（見90年9 月13日警訊筆錄警詢出於任意性，詳
    後）；核與甲○○於警訊中陳稱：「我以手機0000000000、
    0000000000號連絡丙○○，稱想要向他購買海洛因毒品，並
    約定於本（9） 月13日13時30分許，在屏東縣內埔鄉老埤村
    統領巷70號前交貨，交貨當場為警查獲」「當場查獲海洛因
    毒品1 小包，是我向丙○○購得」「從9 月1 日到9 月13日
    向他買過5 次，都是以電話約定在老埤村大廟及壽比路五克
    拉撞球場交易」等語（依刑事訴訟法第159 條之2 規定有證
    據能力，詳後）；及90年9 月25日偵查時陳稱：「我從9 月
    3 日起向被告買海洛因，共向他買過6 次，只有查獲那次是
    買2,000 元，其他5 次都是買500 元，大部分都約在內埔鄉
    老埤村界揚超商交易，我都是以家裡電話0000000 與他行動
    電話0000000000聯絡的」等語大致相符（刑事訴訟法於92年
    7 月1 日施行前，已依法定程序進行之訴訟程序並讓被告於
    審判中行使詰問權，有證據能力）；又證人即警員魏明亮於
    原審審理時陳稱：「叫甲○○約被告，然後我們去現場埋伏
    ，甲○○打電話約被告時，我們有在場，是在甲○○家裡，
    甲○○在電話說他沒有貨了，約在那裡交貨等語，當時黃勝
    男、林源宏也都在場」等語（見原審卷第41頁），又證人即
    警員黃勝男於原審審理時陳稱：「甲○○是在派出所及他家
    裡跟被告聯絡的」等語（見原審卷第76頁）。又證人即警員
    黃勝男於本院審理詰問時陳稱：「（問：你有無看到被告從
    機車行李箱拿東西給甲○○？）答：沒有看到，我記得我們
    3 個一起上去，我在最後面，魏明亮、林源宏在前面，抓到
    以後，毒品和錢就人贓俱獲了」「他們現場就有在交易，當
    場查獲，我看到甲○○的背面，和丙○○兩個人的手在交易
    」「（問：證人你在車上就看到甲○○拿錢出來？）答：對
    ，因為我的視線就看到甲○○這邊」「（問：你是說甲○○
    在那個時候從口袋拿錢出來？）答：跟他買毒品，我看到這
    種情況，我們的動作就要很快，要趕快下車，不然就跑掉了
    」「（問：你的意思是說，錢是在甲○○手上嗎？）答：我
    是看到他這個動作，我們就馬上下來了」「（問：他拿錢出
    來為何你會知道是毒品交易？）答：因為他們之前就有聯絡
    要跟丙○○買」「（問：證人什麼時候聯絡？）答：在他家
    裡有打電話，打他的手機」「（問：你有沒有聽到甲○○電
    話的內容？）答：甲○○跟丙○○說要買毒品，說要在哪邊
    買，就約到當場查獲的地點」「（問：提示原審卷甲○○父
    親宋崇福2 月25日訊問筆錄內容「我們其他人都沒有靠過去
    聽，他講2 句還很神秘。」、「在電話旁講，很小聲講2 句
    就說好了」，宋崇福說他沒有聽到，其他人也沒有靠過去聽
    ？）答：我們坐在椅子上，他就在那邊講，那邊又是很郊外
    的地方，沒有車子出入，不會很吵」「（問：你有無看到毒
    品？）答：在車上沒有看到，但下車以後有查獲，是魏明亮
    查獲，查獲以後我有看到毒品」「（問：你的意思是，毒品
    是魏明亮查獲之後拿給你看的嗎？）男：是」「（問：證人
    你有無看到魏明亮從哪裡查獲毒品？）答：時間太久了，就
    是當場查獲」「（問：在哪裡查獲？）答：我不記得了」等
    語（見92年10月28日本院審判筆錄）；又證人即警員魏明亮
    陳稱：「（問：90年9 月13日，你有無看到甲○○打電話給
    被告，說要購買毒品的事情？）答：有聽到」「（問：你記
    得聽到的內容嗎？）答：他們有約時間、地點，說在哪裡等
    候，在那邊交易這樣子」「當時看到甲○○、丙○○站在機
    車那邊，好像從事什麼交易，我是車停好下來之後才處理現
    行犯處理帶所」「（問：你有無看到被告從機車座墊、行李
    箱拿1 包東西給甲○○？）答：毒品是甲○○取得以後交給
    我們承辦警員林源宏巡佐」「（問：證人你說看到他們「好
    像在進行交易」，你為何判斷他們是在進行交易？）答：我
    是遠遠停車看到，他們事先聯絡，時間、地點都吻合，而且
    他也有和甲○○在那邊交談，也有動作了」「（問：什麼動
    作？）答：他們在那邊交談，手邊有動作」等語（見本院92
    年10月28日審判筆錄）；證人即警員林源宏陳稱：「（問：
    90年9 月13日的13時許，你有無看到甲○○打電話給被告，
    說要購買海洛因的事情？）答：有」「（問：你有聽到內容
    嗎？）答：我有聽到」「（問：你聽到內容為何？）答：他
    打丙○○的手機，用他家裡面的電話，他是先到派出所自首
    ，他父親帶他到派出所說要自首，說要進勒戒所，他在派出
    所打1 通，丙○○沒有接到，因我們所內的電話他可能不熟
    ，他不接，然後我們回到他家裡，順便去取他自首的針筒、
    橡膠皮、吸食器，在他家裡他打電話聯絡，第1 次聯絡是他
    女朋友接的，第2 通丙○○就打電話過來，約在屏科大旁邊
    道路，甲○○騎摩托車，我們就開車尾隨」「是甲○○跟他
    講電話，我聽到甲○○跟他說要買海洛因，要買毒品」「（
    問：你有聽到？）答：甲○○要向他買毒品，但那時候我們
    不知道是丙○○，他沒有講名字，只說他需要貨、需要毒品
    ，我們就尾隨甲○○到科大那邊，他們交易完之後，我們3
    個下去制伏丙○○」「他們交易完之後，我們到現場就抓到
    丙○○，甲○○就將毒品拿出來交給我」「（問：證人你有
    無看到被告從機車座墊、行李箱拿1 包海洛因交給甲○○？
    ）答：沒有，是他們交易完之後甲○○拿給我們的」「我們
    跟在後面，他和甲○○兩人騎機車交叉，甲○○就迴轉跟我
    們打招呼：就是這個，我們就開車往後面跟著去，甲○○從
    科大旁邊SEVEN-ELEVEN騎過來，丙○○是從巷子出來，所以
    他們兩人有交會，我們跟在甲○○後面，甲○○轉過來要跟
    他交易，我們就跟著迴轉，見他們交易完就當場抓到」「他
    們交會，然後甲○○迴轉，我們跟著迴轉」「（問：你說他
    們迴過去之後呢？）答：他們就在那邊交易，我們車子也是
    迴轉」「（問：你看到他們兩人在那邊交會，就停下來？）
    答：就停下來，甲○○就說他買到了，因為甲○○跟我們說
    要提供藥頭」「（問：你看到他們兩人在那裡會合的情形？
    ）答：就兩個人站在那邊，丙○○要走，交易很快，我們就
    趕到，我看到就是他們交易完成，甲○○就拿藥出來，因甲○○跟我們自首說要提供上線，就是這樣」「（問：證人你
    看到他們的機車在那裡停下來，你看到什麼情形？）答：甲○○就是跟他買藥之後，把藥拿出來交給我，錢在丙○○身
    上搜出來，交易完馬上抓到」等語（見本院92年10月28日審
    判筆錄）。證人即警員魏明亮、黃勝男、林源宏就電話聯絡
    內容、交易所見，雖因各人所在位置、觀看角度、注意力、
    記憶等不同而略有差異，惟其等就甲○○有向被告丙○○聯
    絡購買毒品之主要內容則一，足見被告丙○○確有販賣毒品
    海洛因予甲○○。
  (二)證人即甲○○於偵查中雖陳稱：「當天我是要還被告錢才出
    來的，沒有向被告買過海洛因，扣案毒品是在被告身上查到
    的」等語（見90年9 月13日偵查筆錄）；又於原審審理時陳
    稱：「我沒有向被告買海洛因，當天我有還被告2,000 元」
    等語（見92年7 月8 日原審審判筆錄）。於本院審理時亦作
    相同之證述（見本院96年5 月3 日審判筆錄）。惟按被告以
    外之人於司法警察調查中所為之陳述，與審判中不符時，其
    先前之陳述具有較可信之特別情況，且為證明犯罪事實存否
    所必要者，得為證據，刑事訴訟法第159 條之2 定有明文。
    本件是證人甲○○欲戒除毒癮由其父帶領向警方自首吸毒，
    其於警詢之陳述顯出於自由意思，且被告未在場，未受外力
    干擾，是甲○○先前於警訊中之陳述具有較可信之特別情況
    ，且為證明犯罪事實存否所必要，則甲○○於警訊中所為被
    告丙○○販賣毒品之陳述，依法得為證據，是證人甲○○90
    年9 月13日之偵查筆錄、92年7 月8 日原審審判筆錄及96年
    5 月3 日審判筆錄中所為之係還被告錢之證言，應係嗣後迴
    護被告之詞，尚難採為有利於被告之認定。
  (三)又證人即甲○○之父宋崇福於原審審理時陳稱：「我帶甲○○去派出所自首，他有帶一些注射的工具去自首」「有在我
    家打電話，因為被告認我家的電話，當時有3 個警員在我家
    」「（問：甲○○打電話你有無在場﹖）答：有的，2,000
    元是我拿給甲○○的」「（問：講電話過程你有無聽到﹖）
    答：我沒有聽到，他約好才告訴我，我才拿錢給他，而且他
    們說什麼我聽不懂，他們都有暗號，而且也很小聲」「我們
    其他人都沒有靠過去聽，他講2 句還很神秘，他告訴我約好
    了，我就拿2,000 元給他」「在電話旁講，很小聲講2 句就
    說好了，他們腦筋都很好，不會被我們知道」」等語（見原
    審卷第78、79頁）。查3 位警察是前往甲○○家要甲○○向
    販毒者聯絡購買毒品，證人宋崇福既有看見其子甲○○以電
    話聯絡，並拿2,000 元給甲○○，可見應係聯絡購買毒品之
    事，且警員魏明亮、黃勝男、林源宏已表示有聽到甲○○在
    電話中表示要購買毒品，證人宋崇福雖稱「我們其他人都沒
    有靠過去聽，我沒有聽到講電話的過程，講暗號我聽不懂」
    等語，惟此係證人宋崇福係普通人，無警覺性，未注意傾聽
    之故，此與警察知是講暗語及全神貫注傾聽電話內容者不同
    ，故證人宋崇福之上開證言，尚難採為被告有利之認定。
  (四)證人即被告丙○○之女友乙○○於原審審理時雖證稱：「當
    天中午甲○○有打電話來，第1 通是我接的，他說要還我錢
    ，我說沒空過去，要叫被告去拿，因為當時被告在廁所，我
    就請甲○○等一下再打，第2 通就是被告接的」等語（見原
    審卷第116 頁），惟證人即警員魏明亮、黃勝男、林源宏已
    表示有聽到甲○○在電話中表示要購買毒品，證人甲○○於
    90 年9月13日於警訊中及90年9 月25日於偵查中均稱有向被
    告丙○○購買海洛因，則證人乙○○之證言，亦係嗣後勾串
    迴護之詞，亦無足採。
  (五)證人甲○○家中0000000 號電話與被告丙○○使用之行動電
    話0000000000號行動電話（為案外人黃財福所有）之通聯紀
    錄顯示，被告丙○○與證人甲○○於90年9 月間雖僅9 月12
    日、13日有電話聯絡（見偵查卷第43、81頁），惟證人甲○○陳稱被告丙○○另有1 支0000000000號之電話（見90年9
    月13日甲○○警訊筆錄）；被告丙○○也稱有0000000000、
    0000000000號2 支行動電話，並稱0000000000號電話也有在
    使用（見90年9 月21日丙○○偵查筆錄），而公用電話也很
    普遍，因仍有其他電話聯絡管道，而被告丙○○警訊中自白
    販賣海洛因毒品予甲○○約5 次，與甲○○所為向被告丙○○購買海洛因毒品5 、6 次之陳述大致相符，且應是以前有
    交易毒品，警察才會安排90年9 月13日當天由甲○○向被告
    丙○○聯絡佯購毒品之事，故尚不得以證人甲○○家中0000
    000 號電話與被告丙○○行動電話0000000000電話之通聯紀
    錄僅90年9 月12日、13日有電話聯絡，而謂被告丙○○自90
    年9 月1 日起至同月11日止未販賣毒品予甲○○，故該2 支
    電話之通聯紀錄仍不能為被告丙○○未販賣毒品之證明。又
    扣案之海洛因1 小包經送法務部調查局鑑定結果認內有海洛
    因成分殘留，量微無法秤稱重，包裝重0.20公克等情，有該
    局（90）陸一字第90179846號鑑定通知書在卷可稽。又本院
    於96年4 月11日準備程序中就上開扣案之海洛因當庭勘驗結
    果：扣案夾鏈袋裡面僅有少許粉末分散沾黏在塑膠袋上，僅
    剩驗後極微量海洛因等情，有勘驗筆錄在卷可稽。扣案之海
    洛因1 小包經鑑定後雖僅剩少量，但亦得為交易之標的，應
    無疑。另被告雖辯稱：警詢時遭警員刑求云云，惟此為承辦
    警員黃勝男、魏明亮、林源宏於原審、本院一再否認，表示
    人贓俱獲，無刑求必要，且被告於90年9 月13日案發後經送
    台灣屏東看守所羈押，被告入所時之內外傷記錄表僅載明：
    我今天中午在老埤被逮捕時，右腳底破皮等語，並無其他傷
    勢記載，有台灣屏東看守所新收（借提還押）收容人內外傷
    記錄表影本1 份在卷可按。足見被告於案發後並未受到警方
    人員之刑求，至為明顯，從而，被告辯稱：伊遭警方刑求云
    云，尚屬無據。又海洛因價格昂貴，且販賣第一級毒品海洛
    因之刑責極重，若無利可圖，何人願意販賣，足見被告有營
    利之意圖，至為明確。綜上所述，被告所辯上情，無非卸責
    之詞，不足採信。
    本件事證明確，被告之犯行，堪以認定。
二、查海洛因係毒品危害防制條例第2 條第2 項第1 款所規之第
    一級毒品，核被告丙○○前5 次販賣毒品海洛因予甲○○，
    此部分係犯毒品危害防制條例第4 條第1 項之販賣第一級毒
    品海洛因罪；被告丙○○最後1 次販賣毒品海洛因予甲○○
    ，因是警察囑甲○○佯購，甲○○並無購買真意，此部分係
    屬未遂，此部分係犯毒品危害防制條例第4 條第6項、第1項
    之販賣第一級毒品海洛因未遂罪。被告丙○○先後多次犯行
    ，時間緊接，反覆實施，顯係基於概括之犯意，所犯又係構
    成要件相同之罪，應依連續犯之規定論以販賣第一級毒品海
    洛因既遂罪一罪。被告丙○○所犯販賣毒品海洛因才數次，
    價格前5 次每次才500 元，其販賣毒品次數、價格均甚少，
    其犯罪情節尚堪憫恕，情輕法重，雖處以法定最低刑無期徒
    刑仍嫌過重，爰依刑法第59條規定減輕其刑。又被告行為後
    ，刑法第56條連續犯規定，業於94年1 月7 日公布刪除，並
    於95年7 月1 日施行，改依數罪併罰。被告行為後，法律既
    有變更，依刑法第2 條第1 項之規定，比較新舊法結果，自
    應適用較有利於被告之舊法連續犯規定論處。又修正前刑法
    第64條第2 項規定：「死刑減輕者，為無期徒刑，或為15年
    以下12年以上有期徒刑」，第65條第2 項規定：「無期徒刑
    減輕者，為7 年以上有期徒刑。」，而95年7 月1 日公布施
    行之修正後刑法第65條第2 項則規定：「無期徒刑減輕者，
    為12年以下15年以上有期徒刑。」，依刑法第2 條第1 項規
    定，比較新舊法結果，自應適用修正前刑法第64條第2 項、
    第65條第2 項規定較有利於被告。
三、原審未予詳查，遽為被告無罪之諭知，尚有未洽，檢察官上
    訴指摘原判決不當，為有理由，自應由本院將原判決撤銷改
    判。審酌被告販賣毒品海洛因才數次，價格前5 次每次才50
    0 元，其販賣毒品次數、價格均甚少，其係因吸毒開銷大，
    才販賣毒品，其犯罪動機，所生危害等一切情狀，爰量處有
    期徒刑14年。又依其販賣毒品之犯罪性質，並依法宣告褫奪
    公權8 年。扣案海洛因1 小包連袋毛重0.20公克並依毒品危
    害防制條例第18條第1 項宣告沒收銷燬之。又其前5 次販賣
    毒品所得，每次500 元，5 次共2,500 元，是販賣毒品所得
    ，並依同條例第19條第1 項宣告沒收，如全部或一部不能沒
    收時，以其財產抵償之。至被告使用之0000000000號行動電
    話，為案外人黃財福所有，非被告所有，不予宣告沒收。又
    扣案之2,000 元是甲○○之父宋崇福所有，提供予甲○○佯
    購毒品，是警察所安排，該次販賣為未遂，未可認是被告丙○○販賣毒品所得，自不予宣告沒收，應發還予甲○○之父
    宋崇福，附此敘明。
據上論結，應依刑事訴訟法第369 條第1 項前段、第364 條、第
299 條第1 項前段，毒品危害防制條例第4 條第1 項、第18條第
1 項、第19條第1 項，刑法第2 條第1 項、第56條（修正前）、
第59條、第37條第2 項，判決如主文。
本案經檢察官陳宗吟到庭執行職務。
中　　華　　民　　國　　96　　年　　5 　　月　　17　　日
                  刑事第三庭    審判長法  官  周賢銳
                                      法  官  黃仁松
                                      法  官  謝宏宗
以上正本證明與原本無異。
如不服本判決應於收受本判決後10日內向本院提出上訴書狀，其
未敘述上訴理由者，並得於提起上訴後10日內向本院補提理由書
狀（均須按他造當事人之人數附繕本）「切勿逕送上級法院」。
中　　華　　民　　國　　96　　年　　5 　　月　　18　　日
　　　　　　　　　　　　　　　　　　　書記官  熊惠津
附錄本件判決論罪科刑法條：
毒品危害防制條例第4條第1項
製造、運輸、販賣第一級毒品者，處死刑或無期徒刑；處無期徒
刑者，得併科新臺幣1 千萬元以下罰金。
                                                     Q
